【裁判字號】    95,簡,252
【裁判日期】    950727
【裁判案由】    就業服務法
【裁判全文】
臺北高等行政法院判決
                                     95年度簡字第00252號
原      告  佳總興業股份有限公司
代  表  人  甲○○（董事長）
被      告  桃園縣政府
代  表  人  乙○○（縣長）
上列當事人間因就業服務法事件，原告不服行政院勞工委員會中
華民國95年3 月9 日勞訴字第0940065343號訴願決定，提起行政
訴訟。本院判決如下：
    主  文
原告之訴駁回。
訴訟費用由原告負擔。
    事  實
一、事實概要：原告前所申請之菲律賓籍外國人BAES RODOLF0-J
    R.SlLVA（以下簡稱B君，護照號碼：JJ277141）於94年06月
    30日期限屆滿，原告於94年05月20日填具「提前申請外國人
    入國引進切結書」，預定B君於94年06月20日離境，並為其
    接替B君之越南籍外國人LE VAN LAM（以下簡稱L君，護照號
    碼：AK0000000）辦理入國相關手續，惟原告未於預定之日
    令B君離境，遲於94年06月28日始令其離境，新接替之L君已
    於94年06月21日入境，核原告違反就業服務法第57條第9款
    暨雇主聘僱外國人許可及管理辦法第20條規定，案經被告審
    查屬實，乃依就業服務法第67條第1項規定，於94年10月17
    日以府勞外字第0940290479號處分書，處原告罰鍰新台幣（
    以下同）6 萬元。原告不服，提起訴願，經訴願決定駁回，
    原告猶不服，遂向本院提起行政訴訟。
二、兩造主張：
甲、原告起訴意旨略以：
  (一)查國內景氣嚴重衰退，非引進外勞無以減輕成本，以達與國
    外廉價勞工之強勢競爭，故引進外勞承作較危險、辛苦，並
    較本國勞工較低工資外勞，以維護廠商之國際競爭力。政府
    又惟恐本國勞工之工作權益受影響，為平衡廠商國際際競爭
    力與國內勞工工作權，致有維持外勞一定數額之政策，而有
    外勞一進、一出，以控制外勞人員之工作量。
  (二)按「雇主經中央主管機關核准重新招募引進新聘僱之第二類
    外國人，於原聘僱第二類外國人出國前，不得引進新聘僱之
    第二類外國人。」為雇主聘僱外國人許可及管理辦法第20條
    之規定，其立法意旨即為平衡廠商與本國勞工權益之平衡法
    。查原告因聘僱外國人B 君，其勞動契約已屆期，始另引進
    外國人L 君以取代，一進一出外勞數額並未增加，實未違反
    前揭第20條規定之立法意旨。其所謂「第二類外國人出國前
    」，應屬從寬解釋，即第二類外國人工作未結束前，不得新
    聘僱第二類外國人工作，致二外國人工作重疊而增加國內外
    勞之數額，危岌勞工之工作權，斯符合立法意旨，若使二外
    勞工作易於銜接，出入境偶或誤差，應不違背立法意旨，不
    宜因意害義，致兢兢業業守法者縛手坐令政策失衡。
  (三)本件2外勞僅國外仲介公司，出入境作業時間工人提早到等
    候換班，2外勞進出國略差7日並未違反外勞一進一出，平衡
    法之立法意旨，行政院勞工委員會從嚴從苛解釋平衡法，並
    將無法掌握之外國仲介之些微疏失，強苛歸責於原告，致令
    法律原旨盡喪，造成廠商之苦痛，是原處分之認事用法顯有
    可議，爰請求撤銷原處分及訴願決定。
乙、被告答辯意旨略以：
  (一)按「雇主聘僱外國人不得有下列情事：...九、其他違反本
    法或依本法發布之命令。」「違反...第57條第9款...規定
    者，處新台幣6萬元以上30萬元以下罰鍰。...」分別為就業
    服務法第57條第9款及第67條第1項所明定。
  (二)按「雇主經中央主管機關核准重新招募引進新聘僱之第2類
    外國人，於原聘僱第2類外國人出國前，不得引進新聘僱之
    第2類外國人。」為雇主聘僱外國人許可及管理辦法第20條
    之規定。原告前所申請之菲律賓籍外國人B 君，於94年6 月
    30日期限屆滿，原告於94年5 月20日向行政院勞工委員會提
    出申請並填具「提前申請外國人入國引進切結書」，預定菲
    籍外國人B 君於94年06月20日離境，並為其接替菲籍外國人
    B 君之越南籍外國人L 君辦理入國相關手續，惟原告未於預
    定之日令菲籍外國人B 君離境，遲於94年06月28日始令其離
    境，另新接替之外國人越籍外國人L 君已於94年06月21 日
    入境，其業已違反上開規定，核其行為違反就業服務法第57
    條第9 款，爰依同法第67條第1 項規定，處6 萬元罰鍰，核
    與首揭法條之規定洵無不合，合先指明。
  (三)按「法律明確性之要求，非僅指法律文義具體詳盡之體例而
    言，立法者於立法定制時，仍得衡酌法律所規範生活事實之
    複雜性及適用於個案之妥當性，從立法上適當運用不確定法
    律概念或概括條款而為相應之規定。... 有關受規範者之行
    為準則及處罰之立法使用抽象概念者，苟其意義非難以理解
    ，且為受規範者所得預見，並可經由司法審查加以確認，..
    . 。」為大法官釋字第432 號解釋所揭示，就業服務法依法
    律明確性原則及授權明確性原則訂定「雇主聘僱外國人許可
    及管理辦法」，該辦法第20條明定「雇主經中央主管機關核
    准重新招募引進新聘僱之第二類外國人，於原聘僱第二類外
    國人出國前，不得引進新聘僱之第二類外國人。」就『第二
    類外國人出國前』依論理及經驗法則判斷，與法律明確性並
    無不符，於解釋法上似不得任意擴張或限縮解釋。另司法院
    釋字第313 號解釋：「對人民違反行政法上義務之行為科處
    罰鍰，涉及人民權利之限制，其處罰之構成要件及數額，應
    由法律定之。」同法第67條第1 項規定，亦符合授權明確性
    原則，對違反者處6 萬元至30萬元之罰鍰處分，並未逾越必
    要之程度，與憲法第23條比例原則之規定並無違背。另大法
    官釋字第564 、584 號亦同此意旨。
  (四)原告於94年5 月20日向行政院勞工委員會提出申請並填具「
    提前申請外國人入國引進切結書」中明定... (二)原聘僱外國
    人未出國前，新聘僱外國人不得提前入國。」其切結書之法
    律性質係屬準負擔之附款，按行政程序法第123 條第3 款規
    定，附負擔之行政處分，受益人未履行該負擔者，得由被告
    依職權為全部或一部之廢止。原告之申請前經行政院勞工委
    員會94年05月25日勞職外字第0940595460號函同意在案，該
    函說明五再次明白指示：「貴單位應依『雇主聘僱外國人許
    可及管理辦法』第20條規定，於前開外國人出國前，不得引
    進新聘僱外國人，違反者，將依規定廢止招募許可，並對本
    案所招募引進之外國人不予核發聘僱許可」，惟原告未於預
    定之日令菲籍外國人B 君離境，遲於94年06月28日始令其離
    境，新接替之越籍外國人L 君業於94年06月21日入境，然該
    2 名外勞人在台日期已有重疊7 日，與國家為保障國民工作
    權而維持一定外籍勞工之數額，已有數額之增加；另原告委
    託其國內仲介凱祐祥國際開發有限公司，辦理外籍勞工相關
    事宜，尚不得免除其公法上應負之申請人責任，若係因國內
    仲介公司之國外仲介之疏失所致者，此係渠等私法間糾紛，
    原告可自循民事途徑，向其要求損害賠償。稽之上開釋字，
    原告違法事實洵堪認定。
  (五)綜上，原告未依「外國人聘僱許可及管理辦法」第20條規定
    ，未於菲籍外國人B 君預定於94年06月20日離境，使其出境
    ，而新接替之越籍外國人L 君業於94年06月21日入境，顯已
    違反就業服務法第57條第9 款規定，案經被告審查屬實，爰
    依同法第67條第1 項規定處以罰鍰。原處分及原訴願決定應
    予維持。爰請求判決駁回原告之訴。
    理  由
一、按「雇主聘僱外國人不得有列情事：一、...。九、其他違
    反本法或依本法所發布之命令。」「違反...第57條第9款..
    . 規定，處新台幣6萬元以上30萬元以下罰鍰。」分別為就
    業服務法第57條第9款及第67條第1項所明定。次按「本辦法
    依就業服務法第48條第2項規定訂定之。」「雇主經中央主
    管機關核准重新招募引進新聘僱之第2類外國人，於原聘僱
    第2類外國人出國前，不得引進新聘僱之第2類外國人。」分
    別為雇主聘僱外國人許可及管理辦法第1條及第20條分別所
    明定。
二、本件係原告前所申請之菲律賓籍外國人B 君，於94年6 月30
    日期限屆滿，原告於94年5 月20日填具「提前申請外國人入
    國引進切結書」，預定B 君於94年06月20日離境，並為其接
    替B 君之越南籍外國人L 君辦理入國相關手續，惟原告未於
    預定之日令B 君離境，遲於94年06月28日始令其離境，新接
    替之L 君已於94年06月21日入境，被告認原告違反就業服務
    法第57條第9 款暨雇主聘僱外國人許可及管理辦法第20 條
    規定，乃依就業服務法第67條第1 項規定，處原告罰鍰6萬
    元。原告則不服，為如事實欄所載之主張。
三、本院判斷如下：
  (一)原告前所申請之菲律賓籍外國人B 君，於94年6 月30日期限
    屆滿，原告於94年5 月20日填具「提前申請外國人入國引進
    切結書」，預定B 君於94年06月20日離境，並為其接替B君
    之越南籍外國人L 君辦理入國相關手續，惟B 君遲於94年06
    月28日始令其離境，新接替之L 君已於94年06月21日入境，
    之事實，此有提前申請外國人入國引進切結書、外籍勞工離
    境名冊及證明書等資料在卷足憑，核與原告所委託牟依萍於
    94年9 月29日在被告機關所屬勞動及人力資源局所為之陳述
    相符，洵堪認定。
  (二)查原告於94年5 月20日向行政院勞工委員會提出申請並填具
    「提前申請外國人入國引進切結書」中明定... (二)原聘僱外
    國人未出國前，新聘僱外國人不得提前入國。」等語；原告
    上開之申請，並經行政院勞工委員會94年05月25日勞職外字
    第0940595460號函同意在案，然該函說明五即明示：「貴單
    位應依『雇主聘僱外國人許可及管理辦法』第20條規定，於
    前開外國人出國前，不得引進新聘僱外國人，違反者，將依
    規定廢止招募許可，並對本案所招募引進之外國人不予核發
    聘僱許可」，惟原告未於預定之日令菲籍外國人B 君離境，
    遲於94年06月28日始令其離境，新接替之越籍外國人L 君業
    於94年06月21日入境，已如上述；按「本辦法依就業服務法
    第48條第2 項規定訂定之。」「雇主經中央主管機關核准重
    新招募引進新聘僱之第2 類外國人，於原聘僱第2 類外國人
    出國前，不得引進新聘僱之第2 類外國人。」分別為雇主聘
    僱外國人許可及管理辦法第1 條及第20條分別所明定。是被
    告認原告違反就業服務法第57條第9 款暨雇主聘僱外國人許
    可及管理辦法第20條規定，依就業服務法第67條第1 項規定
    ，處原告罰鍰6 萬元，依法自無不法。
  (三)另按「人民違反法律上之義務而應受行政罰之行為，法律無
    特別規定時，雖不以出於故意為必要，仍須以過失為其責任
    條件。但應受行政罰之行為，僅須違反禁止規定或作為義務
    ，而不以發生損害或危險為其要件者，推定為有過失，於行
    為人不能舉證證明自己無過失時，即應受處罰。」為司法院
    釋字第275 號解釋意旨，故人民應受行政罰之行為，雖非出
    於故意，過失行為仍應受罰。本件原告主張其係原告委託仲
    介公司凱祐祥國際開發有限公司，辦理外籍勞工相關事宜，
    因仲介公司凱祐祥國際開發有限公司之國外仲介之疏失所致
    者乙節；原告上開主張，縱認屬實，原告亦應負過失之責，
    併此敘明。
四、綜上所述，原處分依法並無不合，訴願決定予以維持，亦無
    違誤；原告徒執前詞，聲請撤銷原處分及訴願決定，為無理
    由，應予駁回。又本件依卷內資料，事證已臻明確，爰不經
    言詞辯論為之，併此敘明。
據上論結，本件原告之訴為無理由，爰依行政訴訟法第236 條、
    第195 條第1 項後段、第98條第3 項前段，判決如主文。
中    華    民    國    95    年    7   月    27     日
                      第七庭  法  官   黃  秋  鴻
上為正本係照原本作成。
本件以訴訟事件所涉及之法律見解具有原則性者為限，始得於本
判決送達後20日內向本院提出上訴狀並表明上訴理由，如已於本
判決宣示後送達前提起上訴者，應於判決送達後20日內補具上訴
理由（均按他造人數附繕本），且經最高行政法院許可後方得上
訴。
中    華    民    國    95    年    7   月    27     日
                                書記官  蘇  婉  婷


司法院資訊處製作；財團法人民間司法改革基金會備份。
